【裁判字號】    87,訴,68
【裁判日期】    891030
【裁判案由】    偽造文書等
【裁判全文】
臺灣彰化地方法院刑事判決                            八十七年度訴字第六八號
    公  訴  人  臺灣彰化地方法院檢察署檢察官
    被      告  甲○○
右列被告因偽造文書等案件，經檢察官提起公訴（八十六年度偵字第六九二０、七０
八二、七三六一號），本院判決如左：
        主  文
甲○○意圖為自己不法之所有，而侵占離本人所持有之物，處罰金壹仟元。如易服勞
役，以佰元折算壹日。又共同連續行使偽造私文書，足以生損害於他人，累犯，處
有期徒刑壹年。卷附讓渡證書上偽造之陳志輝、呂世泉署押各壹枚，中華商業銀行票
號ＡＴ0000000及ＡＴ0000000號貳紙支票背面偽造之陳志輝署押各壹
枚，均沒收。
        事  實
一、甲○○曾因贓物案件，經本院判處有期徒刑四月，於民國（下同）八十一年十一
    月十一日易科罰金執行完畢。未知悔改，於八十六年五月初，在不詳地點，取拾
    得離本人陳志輝（已改姓名為丁○○）所持有之身分證一張，即予侵占入己。又
    明知戊○○（已先行審結，尚未確定）持有之鏟裝機（俗稱山貓）一部（屬辛○○昭所有），係戊○○於八十六年六月二十三日凌晨六時前，在彰化縣芳苑鄉○○村○○路○段一七六號前，以自備之鑰匙（未扣案）竊得之盜贓物，竟為圖戊○○得以出售得利，於八十六年六月二十四日中午十二時許提供前開陳志輝身分
    證一張予戊○○冒用。並伴同戊○○至彰化縣彰化市○○路○段四六二號乙○○
    （已經檢察官不起訴確定）經營之立輪車行，牙保戊○○將前揭鏟裝機以新台幣
    （下同）十八萬元之價格出售予不知情之乙○○。更與戊○○基於共同概括之犯
    意，由戊○○於讓渡書上立讓渡書人處偽造「陳志輝」署押一枚，及由甲○○自
    己於保證人處偽造「呂世泉」署押一枚，偽造成「陳志輝」讓渡前揭鏟裝機予乙○○並由「呂世泉」保證該買賣之私文書，再持以行使交付予乙○○作為前揭鏟
    裝機之來源憑據，足以生損害於陳志輝、呂世泉及乙○○。嗣於乙○○交付以中
    華商業銀行彰化分行為付款人，發票人乙○○，帳號九─一，票載發票日、金額
    及票號各為八十六年六月二十六日，十萬元、ＡＴ0000000號及八十六年
    七月二日，八萬元，ＡＴ0000000號，作為買價之支票二紙背面領款人姓
    名處，由甲○○自己再各偽造陳志輝署押一枚，偽造成「陳志輝」領取二紙支票
    金額用意之文書，持以行使向前開支票付款人領取共十八萬元之現金由戊○○收
    得，足以生損害於陳志輝及前開支票付款人，戊○○且將其中四萬元交付予甲○○作為酬金及清還前欠。嗣於八十六年八月二日為警循線查獲。
二、案經彰化縣警察局彰化分局報請台灣彰化地方法院檢察署檢察官偵查起訴。
        理  由
一、訊據被告，對於前揭牙保贓物及偽造文書之犯行自白不諱，惟否認有侵占陳志輝
    身分證之行為，辯稱，陳志輝身分證係陳志輝之兄菱角提供，伊拿五千元給菱角
    云云。經查：（一）被告自白前開牙保贓物及偽造文書之犯行，核與同案被告戊○○供述相合，並經被害人辛○○、乙○○指證明確，復有前開讓渡證書一紙、
    支票二紙、鏟裝機之相片在卷可稽，自白與事實相合，可加採信。（二）陳志輝
    身分證係屬離本人持有之物，已據更改姓名後之丁○○證述在案，又訊據綽號菱
    角之己○○否認有出賣其弟陳志輝身分證之行為，並揆諸被告先於偵查中對於檢
    察官詢問陳志輝身分證何來時未予回答，次於審理中先供述，身分證係伊找陳志
    輝的哥哥拿到云云，嗣又供述身分證係庚○○交付云云，前後供述不一，至為矛
    盾。另訊據曾於八十六年五月二十七日與被告另案共同為警查獲，冒稱為陳志輝
    之庚○○（已經本院八十六年度易字第一八０三號案件判決確定）亦否認有將陳
    志輝身分證交付予被告之行為，足見被告係以不詳方法取拾得前開離本人陳志輝
    持有之身分證而予侵占入己至明。綜上，被告所辯無足採信，而本件事證明確，
    被告犯行堪予認定。
二、按在支票背面印就之領款人處簽章，依習慣足以為表示簽章者領取現金用意，或
    委由金融業者代其提示領取現金用意之證明，依刑法第二百二十條第一項以文書
    論，先予敘明。故核被告甲○○所為，係犯刑法第二百十六條、第二百十條之行
    使偽造私文書罪、第三百三十七條之侵占遺失物罪與第三百四十九條第二項之牙
    保贓物罪。被告就行使偽造私文書之犯行，與同案被告戊○○有犯意之聯絡、行
    為之分擔，應論以共同正犯。被告與同案被告戊○○偽造「陳志輝」、「呂世泉
    」署押之行為，為其二人偽造讓渡證書、領取支票金額用意證明等私文書之部分
    行為，不另論罪；偽造前開私文書後持以行使，偽造之低度行為亦經行使之高度
    行為所吸收，亦不另論罪。被告多次行使偽造私文書，時間相近，所犯構成要件
    同一，顯均基於概括犯意而為，應論以連續犯為一罪。所犯前開牙保贓物罪與行
    使偽造私文書罪間，具方法、結果之牽連關係，屬裁判上之一罪關係，應從一重
    論以行使偽造私文書罪，再與所犯之前開侵占遺失物罪分論並罰。又被告曾因贓
    物案件，經本院判處有期徒刑四月，於八十一年十一月十一日易科罰金執行完畢
    ，有台灣彰化地方法院檢察署刑案資料查註紀錄表在卷可憑。五年內復犯前開有
    期徒刑以上之行使偽造私文書罪，應論以累犯。爰審酌被告之品性、犯罪動機、
    目的、手段，所造成之危害等一切情狀，各量處如主文所示之刑，並就罰金部分
    ，諭知易服勞役之折算標準，以資懲儆。卷附讓渡證書上偽造之「陳志輝」、「
    呂世泉」署押各一枚，前開中華商業銀行彰化分行票號ＡＴ0000000及Ａ
    Ｔ0000000號二紙支票背面偽造之「陳志輝」署押各一枚，併依刑法第二
    百十九條，不問屬於犯人與否，均宣告沒收。
三、同案被告丙○○、戊○○部分已先行審結，併此敘明。
據上論斷，應依刑事訴訟法第二百九十九條第一項前段，刑法第二十八條、第五十六
條、第五十五條後段、第二百十六條、第二百十條、第三百四十九條第二項、第三百
三十七條、第四十二條第二項、第二百十九條，罰金罰鍰提高標準條例第一條前段、
第二條，判決如主文
本案經檢察官吳祚延到庭執行職務。
中      華      民      國      八十九      年      十      月    三十  日
                                臺灣彰化地方法院刑事第二庭
                                      法      官    洪  榮  謙
右正本證明與原本無異。
如不服本判決，應於判決送達後十日內向本院提出上訴狀( 須附繕本 )。
告訴人或被害人對於判決如有不服具備理由請求檢察官上訴者，其上訴期間之計算係
以檢察官收受判決正本之日期為準。
                                      法院書記官    梁  高  賓
中      華      民      國      八十九      年      十一    月      二  日
刑法第二百十六條
行使第二百十條至第二百十五條之文書者，依偽造、變造文書或登載不實事項或使登
載不實事項之規定處斷。
刑法第二百十條
偽造、變造私文書，足以生損害於公眾或他人者，處五年以下有期徒刑。
刑法第三百三十七條
意圖為自己或第三人不法之所有，而侵占遺失物、漂流物或其他離本人所持有之物者
，處五百元以下罰金。
刑法第三百四十九條
收受贓物者，處三年以下有期徒刑、拘役或五百元以下罰金。
搬運、寄藏、故買贓物或為牙保者，處五年以下有期徒刑、拘役或科或併科一千元以
下罰金。
因贓物變得之財物，以贓物論。


司法院資訊處製作；財團法人民間司法改革基金會備份。
